---
title: "Entrega 2"
author: "Micaela"
date: "2024-05-09"
output: html_document
---

```{r}
setwd("~/2024-1/Trabajo estadística/Proyecto trabajo estadística")
```
## 1. Abrimos nuestra base de datos
```{r}
library(rio)
data=import("Latinobarometro_2023.sav")
```
## 2. Exploramos nuestra base de datos
```{r}
names(data)
```

## 3. Filtramos para tomar en cuenta solo la data de Perú
Observamos que nuestra base de datos reúne información de todos los países de latinoamérica. Por ello, para tomar de análisis solo a Perú, filtraremos las respuestas de solo Perú y usaremos data_peru como nueva base de datos
```{r}
data$IDENPA=as.factor(data$IDENPA)
data$IDENPA=factor(data$IDENPA,
                levels = levels(data$IDENPA),
                labels = c("Brasil", "Colombia", "Costa Rica" , "Chile" , "Ecuador", "El Salvador", "Guatemala", "Honduras", "México", "Nicaragua", "Panamá", "Paraguay", "Perú", "Uruguay", "Venezuela", "España", "República Dominicana"),
                ordered = F)
```

```{r}
str(data$IDENPA)
```

```{r}
library(dplyr)
data_peru <- data %>%
filter(IDENPA=="Perú")

```


## 4. Exploramos y ordenamos nuestras variables
Cambiaremos el nombre de las variables y les daremos formato.
## Variables independientes:

### a. Satisfacción con la democracia

```{r}
names(data_peru)=gsub(pattern = "P11STGBS.A",
                           replacement = "satis_dem",
                           x = names(data_peru))
```

```{r}
data_peru$satis_dem=as.factor(data_peru$satis_dem)
data_peru$satis_dem=factor(data_peru$satis_dem,
                levels = levels(data_peru$satis_dem),
                labels = c("Very satisfied", "Quite satisfied", "Not very satisfied", "Not at all satisfied"),
                ordered = F)
```

```{r}
table(data_peru$satis_dem)
```

### b. Creencias ¿Cuál de las frases está más cerca de su manera de pensar?

```{r}
names(data_peru)=gsub(pattern = "P10STGB",
                           replacement = "creencias",
                           x = names(data_peru))
```

```{r}
data_peru$creencias=as.factor(data_peru$creencias)
data_peru$creencias=factor(data_peru$creencias,
                levels = levels(data_peru$creencias),
                labels = c("Democracy is preferable to any other kind of government", "Under some circumstances, an authoritarian government can be preferable to a democratic one", "For people like me, it doesn’t matter whether we have a democratic or non-democratic regime"),
                ordered = F)
```

```{r}
table(data_peru$creencias)
```

## Variables de control:

### a. Etnia 

```{r}
names(data_peru)=gsub(pattern = "S7",
                           replacement = "etnia",
                           x = names(data_peru))
```

```{r}
data_peru$etnia=as.factor(data_peru$etnia)
data_peru$etnia=factor(data_peru$etnia,
                levels = levels(data_peru$etnia),
                labels = c("Asian","Black","Indigenous","Mestizo","Mulatto","White","Other race"),
                ordered = F)
```

```{r}
table(data_peru$etnia)
```

### b. Clase social

```{r}
names(data_peru)=gsub(pattern = "S2",
                           replacement = "estrato",
                           x = names(data_peru))
```

```{r}
data_peru$estrato=as.factor(data_peru$estrato)
data_peru$estrato=factor(data_peru$estrato,
                levels = levels(data_peru$estrato),
                labels = c("Upper class","Upper-Middle class","Midle class","Lower-Middle class","Lower class"),
                ordered = F)
```

```{r}
table(data_peru$estrato)
```

### c. Partido político

```{r}
names(data_peru)=gsub(pattern = "FAMPART",
                           replacement = "partido_pol",
                           x = names(data_peru))
```

```{r}
data_peru$partido_pol=as.factor(data_peru$partido_pol)
data_peru$partido_pol=factor(data_peru$partido_pol,
                levels = levels(data_peru$partido_pol),
                labels = c( "Vote null / white, Do not vote / none", "Social Democratic Parties", "Christian Democrat Parties", "Nationalist Parties"),
                ordered = F)
```

```{r}
table(data_peru$partido_pol)
```


## Variable dependiente
(MOSTRAR TARJETA 2) Por favor, mire esta tarjeta y dígame, para cada uno de los grupos, instituciones o personas de la lista ¿cuánta confianza tiene usted en ellas: mucha (1), algo (2), poca (3) o ninguna confianza(4) en...?

Solo hemos elegido usar 3 instituciones: Gobierno, Congreso, Presidente, Partidos Políticos
```{r}
str(data_peru$P13STGBS.A)
```

```{r}
names(data_peru)=gsub(pattern = "P13ST.D",
                           replacement = "Congreso",
                           x = names(data_peru))
```

```{r}
str(data_peru$Congreso)
```

```{r}
data_peru$Congreso=as.factor(data_peru$Congreso)
data_peru$Congreso=factor(data_peru$Congreso,
                levels = levels(data_peru$Congreso),
                labels = c( "A lot", "Some", "Little", "No trust"),
                ordered = F)
```

```{r}
table(data_peru$Congreso)
```


```{r}
names(data_peru)=gsub(pattern = "P13ST.E",
                           replacement = "Gobierno",
                           x = names(data_peru))
```

```{r}
data_peru$Gobierno=as.factor(data_peru$Gobierno)
data_peru$Gobierno=factor(data_peru$Gobierno,
                levels = levels(data_peru$Gobierno),
                labels = c( "A lot", "Some", "Little", "No trust"),
                ordered = F)
```

```{r}
table(data_peru$Gobierno)
```
```{r}
names(data_peru)=gsub(pattern = "P13ST.G",
                           replacement = "Partidos_Politicos",
                           x = names(data_peru))
```

```{r}
data_peru$Partidos_Politicos=as.factor(data_peru$Partidos_Politicos)
data_peru$Partidos_Politicos=factor(data_peru$Partidos_Politicos,
                levels = levels(data_peru$Partidos_Politicos),
                labels = c( "A lot", "Some", "Little", "No trust"),
                ordered = F)
```

```{r}
table(data_peru$Partidos_Politicos)
```
```{r}
names(data_peru)=gsub(pattern = "P13ST.I",
                           replacement = "Presidente",
                           x = names(data_peru))
```

```{r}
data_peru$Presidente=as.factor(data_peru$Presidente)
data_peru$Presidente=factor(data_peru$Presidente,
                levels = levels(data_peru$Presidente),
                labels = c( "A lot", "Some", "Little", "No trust"),
                ordered = F)
```

```{r}
table(data_peru$Presidente)
```
## 5. Exportamos nuestra base de datos
```{r}
library(writexl)

data_exportar2 <- data_peru, [c("satis_dem", "creencias", "etnia", "estrato", "partido_pol", "Congreso", "Gobierno", "Partidos_Politicos", "Presidente")]

write_xlsx(data_exportar2, "data_exportados_peru2.xlsx")

```